【裁判字號】    94,訴,1781
【裁判日期】    950207
【裁判案由】    拆屋還地等
【裁判全文】
臺灣臺中地方法院民事判決  94年度訴字第1781號
原      告  甲○○
被      告  乙○○
當事人間拆屋還地等事件，本院於95年1月17日言詞辯論終結，
判決如下：
    主      文
被告應將座落於臺中縣大里市○○段第五七六地號土地上，如附
圖所示A部分面積二十一點二八平方公尺，B部分面積十五點二二
平方公尺，C部分面積六十六點一四平方公尺，D部分面積二百十
八點七七平方公尺，E部分面積二十二點九七平方公尺之地上物
拆除，並將該部分土地返還原告。
訴訟費用由被告負擔。
本判決於原告以新臺幣肆拾伍萬元供擔保後，得假執行，被告以
新臺幣壹佰拾伍萬元為原告供擔保後，得免為假執行。
    事實及理由
壹、程序方面：
    按訴狀送達後，原告不得將原訴變更或追加他訴。但擴張或
    減縮應受判決事項之聲明者，不在此限，民事訴訟法第255
    條第1項第3款定有明文。原告起訴原聲明求為判決：(1)被告
    應附圖所示A部分面積21.28平方公尺，B部分面積15.22平方
    公尺，C部分面積66.14平方公尺，D部分面積218.77平方公
    尺，E部分面積22.97平方公尺之地上物拆除，並將該部分土
    地返還原告。(2)被告應給付原告新臺幣68,250元，及自民國
    94年8月1日起至依前項履行完畢之日止，每日給付原告320
    元。嗣於訴訟繫屬中之民國（下同）95年1月17日言詞辯論
    時，減縮其聲明為主文第一項所示，依上開規定，尚無不合
    ，先予敘明。
貳、實體方面：
  一、原告主張：其於93年12月14日，因法院拍賣而取得臺中縣
      大里市○○段第576地號土地（下稱系爭土地）之所有權
      ，被告未得原告之同意，竟在系爭土地上興建地上物占有
      使用，係屬無權占有，爰依民法第767條之規定，請求判
      決如主文第1、2項所示，並陳明願供擔保，請准宣告假執
      行。
  二、被告則以：系爭土地之原地主林錦助等7人將土地出租給
      訴外人林忠河，被告於原告拍定之前即已向林忠河承租，
      租賃期間原約定為92年7月1日起至95年6月30日止，其間
      並延長租約至97年6月30日止，被告依約並建有建物經營
      農場咖啡休閒園區（即附圖所示之地上物）。原告拍定系
      爭土地後，依民法第425條第1項之規定，被告就系爭土地
      之租賃關係繼續存在，原告於租賃關係存續中請求拆屋還
      地，為無理由等語，資為抗辯，並聲明：(1)原告之訴駁回
      ，(2)願供擔保請准免為假執行。
  三、本件原告主張其於93年12月14日因法院拍賣而取得係爭土
      地之所有權，為該土地之所有人，被告在該土地上附圖所
      示之A、B、C、D、E部分，建有建物占有使用之等各節，
      有原告提出之土地登記謄本為證，並經本院會同臺中縣大
      里地政事務所人員場勘驗屬實，製有勘驗筆錄暨複丈成果
      圖在卷可稽，並為被告所不爭，自堪信為真實。
  四、兩造之爭點，在於被告就系爭土地是否有合法使用之權源
      ？按以無權占有為原因，請求返還所有物之訴，被告對原
      告就其物有所有權存在之事實無爭執，而僅以非無權占有
      為抗辯者，原告於被告無權占有之事實，無舉證責任。被
      告應就其取得占有，係有正當權源之事實證明之，如不能
      證明，則應認原告之請求為有理由，此有最高法院72年度
      台上字第1552號判決意旨可資參照。本件被告主張原地主
      林錦助等7人將系爭土地租給林忠河，其於原告拍定之前
      ，即已向林忠河承租系爭土地，並舉其林忠河所定之「瑞
      城市民農園耕作約定書」為證；惟本件系爭第576地號土
      地經本院依執行債權人台灣中小企業銀行股份有限公司之
      聲請，以91年執夏字第3函囑臺中縣大里地政事務所辦理
      查封登記（地政事務所91年1月8日收件，債務人為林錦助
      等7人），並於同年1月25日執行查封完畢在案，此有原告
      所提出之土地登記謄本、本院函可證（本院卷第40頁、第
      41 頁），是在前開執行事件中，執行債務人為林錦助等7
      人而非林忠河，即使原告於前開執行事件中因拍賣而取得
      系爭土地之所有權，依民法第425條第1項「出租人於租賃
      物交付後，承租人占有中，縱將其所有權讓與第三人，其
      租賃契約，對於受讓人仍繼續存在」之，原告僅是承受原
      執行債務人林錦助等人出租人之地位，而非承受轉租契約
      出租人林忠河之地位，被告主張依民法第425條第1項之規
      定，其與原告間有租賃關係，並非無權占有云云，已屬誤
      會。再者，強制執行法第51條第2項規定：「實施查封後
      ，債務人就查封物所為移轉、設定負擔或其他有礙執行效
      果之行為，對於債權人不生效力」，所謂「其他有礙執行
      效果之行為」，係指處分行為以外，其他足以影響查封效
      力之行為，例如將查封物出租、出借等是，所謂「債權人
      」，則兼指聲請執行之債權人及拍定人而言；本件系爭土
      地於前開執行事件執行查封時為空地，而被告向林忠河承
      租土地之期間為92年7月1日至95年6月30日（嗣又延長租
      賃之期間為至97年6月30日止，詳本院卷第15頁被告所提
      出之約定書），是林忠河係於查封後，始將系爭土地轉租
      予被告，無論林忠河之轉租行為是否經原土地所有人林錦
      助等人之同意，被告於查封後依轉租契約在原屬空地之系
      爭土地上興建建物長期佔有使用，自足以使土地之用益權
      能遭受有限制，自屬足以影響查封效力之行為，依前揭強
      制執行法之規定，轉租之行為對於為拍定人之原告亦屬無
      效，被告亦不得依轉租契約對原告主張有占有之權源。況
      且，被告就原地主林錦助等7人將系爭土地出租給林忠河
      一節，尚未能舉證以實其說。從而原告本於所有權妨害除
      去請求權，請求被告應將附圖所示A部分面積21. 28平方
      公尺、B部分面積15.22平方公尺、C部分面積66.14平方公
      尺、D部分面積218.77平方公尺、E部分面積22.97平方公
      尺之地上物拆除，並將該部分土地返還原告，為有理由，
      應予准許。
  五、兩造分別陳明願供擔保，聲請宣告假執行或免為假執行，
      經核均無不合，爰分別酌定相當擔保金額准許之。
  六、因本案事證已臻明確，兩造其餘主張陳述及所提之證據，
      經本院斟酌後，認與判決結果不生影響，均毋庸再予論述
      ，附此敘明。
參、訴訟費用負擔之依據：民事訴訟法第78條。
中    華    民    國    95    年    2    月    7    日
                  民事第四庭    法  官  王銘
正本係照原本作成。
如對本判決上訴，須於判決送達後20日內向本院提出上訴狀。
中    華    民    國    95    年    2    月    7    日
                                書記官


司法院資訊處製作；財團法人民間司法改革基金會備份。
